臺灣高雄地方法院民事判決　　　　　 110年度雄小字第2222號
原　　　告　明台產物保險股份有限公司

法定代理人　長瀨耕一
訴訟代理人　黃宇翎　
被　　　告　潘有勝　

上列當事人間請求損害賠償事件，本院於民國110 年10月13日言
詞辯論終結，判決如下：
    主  文
被告應給付原告新臺幣伍萬參仟柒佰捌拾伍元，及自民國一百一
十年七月十七日起至清償日止，按週年利率百分之五計算之利息
。
原告其餘之訴駁回。
訴訟費用新臺幣壹仟元由被告負擔。
本判決第一項得假執行。
    事實及理由
一、本件被告經合法通知，未於言詞辯論期日到場，核無民事訴
    訟法第386 條所列各款情形，爰依原告之聲請，由其一造辯
    論而為判決。
二、原告主張：被告於民國108 年7 月26日22時17分許駕駛車號
    00-0000 號自用小客車，於高雄市前鎮區鎮國路50號前，因
    倒車未注意車況保持安全距離而撞擊靜止中訴外人黃士銘所
    有並駕駛之AWW-7226號自小各車（下稱系爭車輛），而致系
    爭車輛因而車身受損（下稱系爭事故），原告已依保險契約
    賠付系爭車輛之必要修復費用新臺幣（下同）87,209元（含
    零件費用71,921元、工資9,072 元、烤漆費用6,216 元），
    爰依保險法第53條第1 項規定，代位系爭車輛車主行使民法
    第184 條第1 項前段、第191 之2 條之損害賠償請求權，提
    起本訴等情，並聲明：被告應給付原告87,209元，及自起訴
    狀繕本送達翌日起至清償日止，按週年利率5 ％計算之利息
    。
三、被告未於言詞辯論期日到場，亦未提出書狀作任何聲明或陳
    述。
四、得心證之理由：
  ㈠原告主張被告於上開時、地駕駛車輛，因倒車未謹慎緩慢後
    倒，注意來往車輛致撞擊系爭車輛等情，已提出系爭車輛執
    照、車輛受損照片、高雄市政府警察局道路交通事故當事人
    登記聯單、道路交通事故現場圖、道路交通事故初步分析研
    判表、車輛修復估價單、發票等件為證（本院卷第13頁、15
    至31頁），並有本院就系爭事故依職權調取高雄市政府警察
    局交通警察大隊函檢附道路交通事故初步分析研判表、道路
    交通事故現場圖、道路交通事故照片黏貼紀錄表、交通事故
    調查報告表（一）、（二）、談話紀錄表、酒精濃度測定值
    、自首情形紀錄表等件在卷可稽（見本院卷第49至61頁）；
    又被告經合法通知，就原告主張之上開事實，未於言詞辯論
    期日到庭或提出書狀作有利於己之聲明或陳述，是依上開調
    查證據之結果，堪信原告主張被告有未注意來往車輛，擅自
    倒車之過失致原告承保之系爭車輛受損，應屬真實。而原告
    主張其為系爭車輛之保險人，並已按保險契約約定，給付保
    險金以修復系爭車輛返還車主，已提出估價單、統一發票、
    汽車保險單、賠款同意書、理賠申請書等件可稽（見本院卷
    第25至29、第31頁、第33至35頁），被告就上開書證亦未到
    庭爭執，是原告主張得就被告前開過失行為，向被告請求給
    付系爭車輛受損之修復費用，自屬有據。
  ㈡按損害之發生或擴大，被害人與有過失者，法院得減輕賠償
    金額，或免除之；重大之損害原因，為債務人所不及知，而
    被害人不預促其注意或怠於避免或減少損害者，為與有過失
    ；前二項之規定，於被害人之代理人或使用人與有過失者，
    準用之，民法第217 條定有明文。該項規定之目的，在謀求
    加害人與被害人間之公平，故在裁判上法院得以職權減輕或
    免除之（最高法院85年台上字第1756號裁判意旨參照）。又
    黃士銘於本件事故發生時有停車未緊靠道路右側之情，亦有
    上開初步分析研判表為證（本院卷第49頁），則黃士銘亦有
    過失。本院綜合本件事故資料，斟酌雙方過失程度及原因力
    之強弱，認黃士銘、被告同為肇事因素，應各負擔20％、80
    ％過失責任。而原告既依強制汽車責任保險法第53條第1 項
    規定行使保險代位權，原告自應繼受黃士銘之與有過失責任
    。
  ㈢再按不法毀損他人之物者，被害人得請求賠償其物因毀損所
    減少之價額，民法第196 條定有明文。並按物被毀損時，被
    害人依民法第196 條請求賠償物被毀損所減少之價額，得以
    修復費用為估定之標準，但以必要者為限，例如修理材料以
    新品換舊品，應予折舊（最高法院77年度第9 次民事庭會議
    決議參照）。原告主張系爭車輛之修復費用共計87,209元，
    已提出上開理賠資料為證，並提出系爭車輛行車執照（106
    年12月出廠）為佐（見本院卷第13頁）。又其中零件部分之
    修復，既以新零件更換被損害之舊零件，揆諸前揭說明，應
    將零件折舊部分予以扣除，始屬合理。依行政院所頒固定資
    產耐用年數表及固定資產折舊率表，【非運輸業用客車、貨
    車】之耐用年數為5 年，依平均法計算其折舊結果（即以固
    定資產成本減除殘價後之餘額，按固定資產耐用年數表規定
    之耐用年數平均分攤，計算折舊額），每年折舊率為5 分之
    1 ，並參酌營利事業所得稅查核準則第95條第6 項規定「固
    定資產提列折舊採用定率遞減法者，以1 年為計算單位，其
    使用期間未滿1 年者，按實際使用之月數相當於全年之比例
    計算之，不滿1 月者，以1 月計」，上開【非運輸業用客車
    、貨車】自出廠日106 年12月，迄本件車禍發生時即108 年
    7 月26日，已使用1 年8 月，則零件扣除折舊後之修復費用
    估定為51,943元【計算方式：1.殘價＝取得成本÷( 耐用年
    數＋1)即71,921÷( 5+1)≒11,987（小數點以下四捨五入）
    ；2.折舊額＝( 取得成本－殘價) ×1/（耐用年數）×（使
    用年數）即( 71,921－11,987) ×1/5 ×（1+8/12）≒19,9
    78（小數點以下四捨五入）；3.扣除折舊後價值＝（新品取
    得成本－折舊額）即71,921－19,978＝51,943】，加計不予
    折舊之工資9,072 元、烤漆費用6,216 元，合計67,231元。
    又本件事故發生經過，原告繼受黃士銘之與有過失，已如前
    所述，本院認依上情節，被告應負80％過失責任、原告則應
    負20％過失責任，是原告得請求被告賠償之金額，應為53,7
    85元【計算式：67,231×80％＝53,785，元以下四捨五入】
    ，逾此範圍則為無理由。
五、綜上所述，原告依保險代位及侵權行為之法律關係，請求被
    告給付53,785元，及自起訴狀繕本送達翌日即110 年7 月17
    日（見本院卷第69頁）起至清償日止，按年息5 ％計算之利
    息，為有理由，應予准許，逾此部分之請求，為無理由，應
    予駁回。又本件係小額程序為被告敗訴之判決，依民事訴訟
    法第436 條之20之規定，應依職權宣告假執行。
六、本件原告雖為一部勝訴、一部敗訴，惟因原告確有提起本件
    訴訟必要，且起訴後應徵之裁判費至少為1,000 元（民事訴
    訟法第77條之13規定參照），是本院認應依民事訴訟法第79
    條規定，酌情由被告全部負擔，並確定如主文第3 項所示。
七、訴訟費用負擔之依據：民事訴訟法第79條。
中    華    民    國    110   年    11    月    15    日
                  高雄簡易庭  法      官   鄧怡君
以上正本係照原本作成。
民事訴訟法第436 條之24第2 項：對於本判決之上訴，非以違背
法令為理由，不得為之。
如對本判決上訴，須於判決送達後20日內向本院提出上訴狀，並
須表明原判決所違背之法令及其具體內容與依訴訟資料可認為原
判決有違背法令之具體事實之上訴理由（均須按他造當事人之人
數附繕本）。
中    華    民    國    110   年    11    月    15    日
                                書記官  吳語杰